臺灣臺中地方法院民事裁定
 111年度訴字第252號
原      告  蕭雅玲  


訴訟代理人  黃勝文律師
被      告  均和資產管理股份有限公司

法定代理人  朱祐宗  
訴訟代理人  陳怡穎  

            尚宗平  
上列當事人間請求確認保證法律關係不存在等事件，本院裁定如
下：
    主  文
原告之訴駁回。
訴訟費用由原告負擔。
    事實及理由
壹、程序方面
    按訴狀送達後，原告不得將原訴變更或追加他訴。但擴張或
    減縮應受判決事項之聲明者，不在此限，民事訴訟法第255
    條第1項第3款定有明文。本件原告原起訴聲明一、二為「一
    、確認兩造間就民國84年11月25日鍾乾龍與新光人壽保險股
    份有限公司簽立之借據，所訂連帶保證契約之連帶保證法律
    關係不存在。二、確認臺灣屏東地方法院89年度促字第1416
    2號支付命令對原告不生效力，被告不得持上開支付命令及
    其所換發之債權憑證為執行名義，對原告聲請強制執行。」
    ，嗣經變更，於111年7月12日言詞辯論時，撤回起訴聲明二
    ，並更正訴之聲明為「一、確認兩造間就84年11月25日鍾乾
    龍與新光人壽保險股份有限公司簽立之借據，所訂連帶保證
    契約之連帶保證法律關係不存在。」，屬減縮應受判決事項
    之聲明，核與首揭規定相符，應予准許，合先敘明。
貳、實體方面：
一、原告主張：原告於71年3月25日即被鑑定為中度智能障礙，
    復於110年8月6日至義大醫院重新鑑定，鑑定結果仍為中度
    智能障礙，並領有身心障礙手冊。訴外人即原告之配偶鍾乾
    龍（原名鍾乾良）於84年間，向新光銀行辦理房屋貸款買屋
    ，並於84年11月25簽署借據（下稱系爭借據），惟系爭借據
    上之連帶保證人欄「蕭雅玲」非原告所簽，係遭不詳之人偽
    造簽名。嗣鍾乾龍未依約繳納房貸，遭新光人壽保險股份有
    限公司（下稱新光人壽公司）以臺灣屏東地方法院88年執字
    第8270號強制執行完畢，尚有新臺幣（下同）116萬9206元
    未獲清償。新光人壽公司即聲請對原告及鍾乾龍核發支付命
    令，經臺灣屏東地方法院（下稱屏東地院）核發89年度促字
    14162號支付命令及確定證明書（下稱系爭支付命令）。系
    爭支付命令之債權於95年5月30日轉讓新榮資產管理股份有
    限公司，再於103年5月12日因執行無結果，經屏東地院發給
    103年度司執字第14003號債權憑證（下稱系爭債權憑證），
    被告復於106年2月20日受讓取得系爭債權憑證，被告再系爭
    債權憑證於110年10月27日對原告聲請強制執行，並查封原
    告於110年1月4日繼承之財產。惟系爭借據係遭不詳之人偽
    造，原告自始不知擔任鍾乾龍上開借款之連帶保證人，爰提
    起本件確認之訴，並聲明：確認兩造間就84年11月25日鍾乾
    龍與新光人壽公司簽立之借據，所訂連帶保證契約之連帶保
    證法律關係不存在。
二、按訴訟標的為確定判決之效力所及者，法院應以裁定駁回。
    除別有規定外，確定之終局判決就經裁判之訴訟標的，有既
    判力。民事訴訟法第249條第1項第7款、第400條第1項分別
    定有明文。是終局判決一經確定，即生既判力，當事人不得
    就已判決之法律關係更行起訴，此為訴訟法上之「一事不再
    理原則」，意即同一事件，若經裁判確定者，即生既判力，
    當事人及法院即應受該判決之拘束。又命債務人為給付之確
    定判決，就給付請求權之存在有既判力，依民事訴訟法之規
    定，債務人不得對於債權人更行提起確認該給付請求權不存
    在之訴（最高法院26年度渝上字第1161號判決參照）。次按
    債務人對於支付命令未於法定期間合法提出異議者，支付命
    令有確定判決同一效力，104年7月1日修正前之民事訴訟法
    第521條第1項定有明文；故凡確定判決所能生之既判力及執
    行力，於104年7月1日民事訴訟法修正前確定之支付命令亦
    均有之，當事人自不得就該法律關係更行起訴。再按訴訟標
    的於確定之終局判決中經裁判者，除法律別有規定外，當事
    人不得就該法律關係，更行起訴。又確定判決，除當事人外
    ，對於訴訟繫屬後為當事人之繼受人者，亦有效力。觀之民
    事訴訟法第400條第1項、第401條第1項規定自明。查系爭支
    付命令之聲請人為新光人壽公司，系爭支付命令之債權於95
    年5月30日轉讓新榮資產管理股份有限公司，於103年5月12
    日因執行無結果，經屏東地院發給系爭債權憑證，被告復於
    106年2月20日受讓取得系爭債權憑證，有繼續執行紀錄表附
    在臺灣士林地方法院110年度司執字第64903號卷可憑，是被
    告既為系爭債權憑證所示債權之繼受人，新光人壽公司與本
    件原告間之確定支付命令，其既判力亦應及於本件之被告。
三、經查：新光人壽公司曾向屏東地院聲請對原告及鍾乾龍核發
    支付命令，經屏東地院以系爭支付命令命包含原告及鍾乾龍
    向新光人壽公司連帶給付借款116萬9206元及利息，系爭支
    付命令關於原告部分，因未於法定期間提出異議而告確定，
    又被告於106年2月17日受讓系爭債權憑證之債權，並持系爭
    債權憑證於110年10月27日聲請對原告之財產為強制執行，
    業據本院調取屏東地院89年促字第14162號卷宗及被告執系
    爭支付命令換發之債權憑證對原告聲請強制執行之臺灣士林
    地方法院110年度司執字第64903號卷宗查明無訛，堪認屬實
    。依前開說明，系爭支付命令確定後，與確定判決有同一效
    力，亦即就其訴訟標的之法律關係對原告具有既判力，而系
    爭支付命令之聲請人為新光人壽公司，被告為系爭支付命令
    之繼受人，系爭支付命令對被告亦具有既判力，已如前述。
    本件原告就系爭支付命令所確定之債權，另行提起本件訴訟
    ，求為確認兩造間就84年11月25日鍾乾龍與新光人壽公司簽
    立之借據，所訂連帶保證契約之連帶保證法律關係不存在，
    核二者之當事人均受前案判決效力所及、訴訟標的同一，前
    案之以原告之連帶保證責任求為給付判決，而後案即本件以
    該連帶保證責任關係為消極確認之訴，亦可代用後案即本件
    之確認聲明，自屬同一事件，本件訴訟自為系爭支付命令既
    判力所及。揆諸上開說明，原告即應受該既判力之拘束，法
    院亦不得為反於該確定意旨之裁判。原告就同一訴訟標的之
    法律關係再行提起本件訴訟，自非合法。
四、綜上所述，本件原告就已生既判力之同一訴訟標的法律關係
    再行起訴，於法自有未合，且屬無可補正，揆諸前開說明，
    應以裁定駁回之。
五、依民事訴訟法第249條第1項第7款後段、第95條、第78條，
    裁定如主文。
中　　華　　民　　國　　111 　年　　10　　月　　5 　　日
                  民事第一庭    法　官　蔡孟君
以上正本係照原本作成。
如不服本裁定應於送達後10日內向本院提出抗告狀，並繳納抗告
費新臺幣1000元。　　　　　　　　　
中　　華　　民　　國　　111 　年　　10 　 月　  5 　　日
                                書記官　鄭雅雲